【裁判字號】    91,保險,93
【裁判日期】    920418
【裁判案由】    給付保險金
【裁判全文】
臺灣高雄地方法院民事判決  九十一年度保險字第九三號
    原      告    乙○○
    訴訟代理人    陳豐裕律師
    複  代理人    張榮作律師
    被      告    新光人壽保險股份有限公司
    法定代理人    甲○○
    訴訟代理人    丙○○
右當事人間給付保險金事件，本院判決如左：
    主      文
被告應給付原告新台幣壹佰萬元及自民國九十一年十二月三十一日起至清償日止按週
年利率百分之十計算之利息。
訴訟費用由被告負擔。
本判決於原告以新台幣參拾肆萬元供擔保後得假執行。但被告如於假執行程序實施前
以新台幣壹佰萬元為原告供擔保後，免為假執行。
    事實及理由
一、本件原告起訴主張伊於民國八十六年六月間以配偶即訴外人黃加慶為被保險人，
    伊為受益人而向被告投保「新光新紀元增額終身壽險」，並附加保額新台幣（下
    同）一百萬元之「平安意外傷害保險」附約，嗣伊夫即訴外人黃加慶乃於九十一
    年二月二十五日因於臥室內飲酒並燃燒木炭烤食香腸，於酒醉倒頭入睡後因忘記
    熄滅炭火而導致一氧化碳中毒死亡，而伊於被保險人死亡後即檢具相關資料向被
    告聲請給付意外保險金，惟被告竟以高雄地方法院檢察署相驗屍體證明書上關於
    死亡方式欄勾填「未確認」為由而拒絕理賠，惟伊夫即被保險人生性樂觀，生前
    並無自殺之傾向，而其生前即有飲酒烤食香腸之習慣，依死亡現場情形觀之，其
    臥室桌上擺有已烤熟及未烤之香腸，如其有意自殺，何會再有烤食香腸之舉，且
    其生前既已烤熟香腸置於桌上，足見其燃燒木炭乃係為烤食香腸而非供自殺之用
    ，而伊於警訊中固曾陳稱「係因丈夫自殺死亡所以來報案」、「自殺原因可能係
    其現失業，身體有下肢殘障及胰臟炎，且有酗酒習慣，現又欠阿蓮農會六百萬元
    」之語，惟伊係於二十五日下午六時三十分發現其已死亡，當日下午七時三十分
    即至警局製作筆錄，期間僅隔一小時，當時伊心想並無他人侵入住宅即非他殺，
    加以臥室內又有木炭燃燒之情形，自然反應即認為其可能係自殺死亡，而伊夫胰
    臟炎早於八十九年二月三日即行治療出院，酗酒更係八十六年八月間之事，農會
    欠款亦時已久遠，此諸事實應均非得構成其自殺之事由，而其死亡究係意外或自
    殺，應以現場跡證判斷，並不得以伊倉促之情下之猜測之詞即執此遽認伊夫係自
    殺而非意外致死，今系爭保險附約所定之保險事故既已發生，被告自應依系爭保
    險契約之約定給付保險金，而被告於伊交齊證明文件後既未於期限內依約給付賠
    償金額，依法亦應給付遲延利息年利一分，為此乃依系爭保險契約之約定，請求
    被告應給付一百萬元及自起訴狀繕本送達之翌日即九十一年十二月三十一日起至
    清償日止按週年利率百分之十計算之利息，並願供擔保請准為假執行之宣告。
二、被告則以本件被保險人黃加慶乃於上開時日在自宅內因燃燒木炭致一氧化碳中毒
    死亡，而依台灣高雄地方法院檢察署開具之相驗屍體證明書中，檢察官就被保險
    人之死亡方式係勾選「未確認」，可知檢察官並未就其是否意外致死加以認定，
    此自不能資為有利於原告之證據，而據原告於高雄縣警察局湖內分局阿蓮分駐所
    訊問中，其乃自陳被保險人因失業，身體有下肢殘障及胰臟發炎，且有酗酒習慣
    ，現又欠阿蓮農會六百多萬元等種種因素而逼得其自殺等語，而按以其製作筆錄
    當時離發現其夫死亡僅一小時，此時原告尚未慮及其他利害關係，其陳述自最為
    真實，該部分之筆錄自屬最接近事實，另依現場照片顯示，死者臥室桌上雖擺有
    數份均已烤熟之香腸，然據原告於警訊及庭訊時之陳述，其夫妻間因感情不睦分
    住不同樓層，原告亦甚少走入死者位於三樓之房間，則原告如何得知該香腸擺放
    時間及來源為何，且原告庭訊時稱其房間裡平常並無桶子及木炭等語，足見死者
    平時並無在房間自行烤肉之習慣，且該房內亦無烤肉架、烤肉夾等烤肉必備工具
    ，足證實被保險人身故並非因飲酒烤香腸茗醉倒頭入睡後忘了熄滅木炭而致一氧
    化碳中毒身亡甚明，而系爭平安意外傷害係險附約條款中，對於意外傷害事故之
    定義為「非由疾病引起之外來突發事故」，今依前述業已足見本件並非系爭保險
    契約條款所約定之意外傷害事故，如原告認為就造成該死亡之事實係屬外來突發
    之意外事故，自應由其負舉證責任，而原告就此既未舉證以實其說，其主張被保
    險人係意外身亡云云自為無據，伊就此自不負給付保險金之義務，爰聲明求為判
    決駁回原告之訴及假執行之聲請，如受不利之判決，並願供擔保請准免為假執行
    之宣告。
三、本件原告主張伊於上開時日以配偶即訴外人黃加慶為被保險人，伊為受益人而向
    被告投保「新光新紀元增額終身壽險」，並附加保額一百萬元之「平安意外傷害
    保險」附約，嗣被保險人即訴外人黃加慶乃於九十一年二月二十五日因一氧化碳
    中毒死亡，而伊於被保險人死亡後即檢具相關資料向被告聲請給付意外保險金，
    惟被告竟以高雄地方法院檢察署相驗屍體證明書上關於死亡方式欄勾填「未確認
    」為由而拒絕理賠等情，此有保險單、契約要保書、相驗屍體證明書、被告九一
    新壽理賠字第一三九八號函等件在卷可證，並經本院調閱高雄地方法院檢察署九
    十一年度相字第三五○號相驗卷宗查明無訛，被告於此亦不爭執而堪信原告此部
    分之主張為真實，惟被告則另以前開情詞置辯。本件原告於九十一匠二月二十五
    日在高雄縣警察局湖內分局阿蓮分駐所訊問中，固曾自陳以其夫即被保險人因失
    業，身體有下肢殘障及胰臟發炎，且有酗酒習慣，現又欠阿蓮鄉農會六百多萬元
    等因素而逼得其自殺等語，惟查，被保險人黃加慶前因酒癮、酒精誘發譫妄症而
    於八十六年八月一日至高雄榮民總醫院入院診治，嗣於八十九年一月二十九日復
    因急性胰臟炎而至奇美醫院住院治療，並於同年二月三日即行出院，而其於八十
    九年三月十四向高雄縣阿蓮鄉農會所為二筆各三百三十萬元之借款，自借款後次
    月起至九十一年二月止，其各月繳息均為正常，並於九十一年七月十六日全部予
    以清償乙節，此有診斷證明書、高雄縣阿蓮鄉農會阿鄉農信字第○一七三號函暨
    附放款戶交易明細查詢單等件在卷可稽，另被保險人死亡後經發覺時，其乃側臥
    於臥室所擺彈簧床之上，頭部至上半身乃墊於平整之冬季棉被之上，床下置有拖
    鞋乙雙，離床五、六十公分處之地上置有鋁盆乙個（類電鍋之內鍋大小），其內
    有木炭燒燼後之白色灰燼，鋁鍋兩旁有黑色焦痕，另略高於彈簧床置於其床旁之
    床頭櫃上，乃置有插有竹籤而已烤熟且業咬食半條之香腸乙條，並有已食用完畢
    香腸後所剩之竹籤乙支，桌上中間處之鋼杯內為三分之二滿之酒水，其後有玻璃
    瓶裝之竹葉青、高梁酒酒瓶各一，另旁則有生香腸一串置於塑膠袋之上，桌下有
    一內裝清水之兩千ＣＣ保特瓶乙罐，而現場窗戶係關閉狀態，員警到時屋內均是
    煙味，當天應該並非很冷等情，此經本院查閱上開相驗卷宗所附現場照片無訛，
    並經處理員警即證人林輝章到庭具結陳述在卷，是本件被保險人所患酒癮或急性
    胰臟炎等病症乃均係於其死亡前之四或二年前所發生，而其向高雄縣阿蓮鄉農會
    所為之借款，於借款後之兩年間繳息亦均正常，此諸距其死亡時間已遠之原因是
    否會造成其「自殺」實非無疑，自尚不得以原告於警訊中所為推測之陳述即得遽
    為被保險人係意外身亡或自殺之認定，而依其死亡後之現場觀之，其上半身及頭
    部所墊臥之被褥並無凌亂或爭扎跡象，且其倒臥形態亦較似於熟睡中死亡之狀態
    ，再參以床頭櫃上乃置有內裝酒水之鋼杯及尚未食用完畢之烤熟香腸半截與食畢
    香腸所剩下上留有焦痕之竹籤，而其鋁鍋上緣兩處亦有燒烤之焦黑痕跡，另依原
    告所述之左下肢肢障之被保險人乃自前日晚間十一時許進入三樓房間後即未下來
    ，且白天亦無人在家，則其死因衡情應以白天於房內以鋁鍋燃燒木炭烤食香腸配
    酒後，因酒醉倒頭入睡忘記熄滅炭火而致一氧化碳中毒死亡之推測較符現狀實情
    ，否則其如係欲以燒炭之方式自殺，應無再有烤食香腸喝酒之閒情者，而被告就
    被保險人應係自殺之變態事實復未另行舉證以實其說，原告主張被保險人應係於
    房內烤食香腸醉酒後忘記熄滅炭火以致一氧化碳中毒死亡等語應屬可採。今被保
    險人黃加慶既非自殺或因疾病而導致死亡，系爭意外保險附約所約定之保險事故
    自已發生，被告依約自應負給付保險金之義務，從而本件原告依系爭保險契約之
    約定請求被告應給付如主文第一項所示之金額及自起訴狀繕本送達之翌日即九十
    一年十二月三十一日起至清償日止按週年利率百分之十計算之利息，依法即無不
    合，自應予以准許。
四、本件兩造均陳明願供擔保請准為假執行或免為假執行之宣告，經核均無不合，爰
    分別酌定相當之擔保金額准許之。
五、據上論結，本件原告之訴為有理由，合依民事訴訟法第七十八條、第三百九十條
    第二項、第三百九十二條，判決如主文。
中      華      民      國    九十二    年      四      月     十八     日
                              臺灣高雄地方法院民事第五庭
~B法  官  黃  宏  欽
右為正本係照原本作成。
如不服本判決，應於判決送達後廿日內，向本院提出上訴狀並表明上訴理由，如於本
判決宣示後送達前提起上訴者，應於判決送達後十日內補提上訴理由書（須附繕本）。
中      華      民      國    九十二    年      四      月     十八     日
~B法院書記官  史華齡


司法院資訊處製作；財團法人民間司法改革基金會備份。
